【裁判字號】    90,訴,456
【裁判日期】    900823
【裁判案由】    違反藥事法
【裁判全文】
臺灣高雄地方法院刑事判決                            九十年度訴字第四五六號
    公  訴  人  臺灣高雄地方法院檢察署檢察官
    被      告  甲○○
    選任辯護人  郭清寶
右列被告因違反藥事法案件，經檢察官提起公訴（九十年度偵字第二三七四號），本
院判決如左：
    主  文
甲○○連續明知為禁藥而販賣，處有期徒刑月，如易科罰金，以佰元折算壹日。
扣案之如附表所示編號壹至禁藥，均沒收。
    事  實
一、甲○○係位於高雄縣湖內鄉○○村○○路八六號「文麟蔘藥行」之負責人，明知
    丙○○（另案由臺灣屏東地方法院檢察署檢察官偵查）所販賣之「五塔標行軍散
    」、「曼秀雷敦」、「萬應止痛膏」等藥品，均屬未經核准擅自輸入之禁藥，竟
    基於販賣營利之概括犯意，於民國八十八年十一月間，以如附表所示之價格，向
    丙○○販入如附表所示編號一至三之禁藥一批，並由丙○○於八十八年十一月一
    日將藥品委由中連汽車貨運股份有限公司（以下簡稱中連貨運公司）寄送至甲○
    ○上址店中，甲○○自收受前開藥品後，即以如附表所示之價格，連續伺機出售
    予不特定人，賺取其間差價牟利。嗣於八十九年五月一日，因警方於屏東縣屏東
    市○○路七四四巷三八弄一號倉庫內搜索查獲丙○○所販賣之禁藥多種及中連貨
    運公司托運單等物，循線於同年五月十一日下午五時三十分許，搜索甲○○上開
    蔘藥行而查獲，並扣得甲○○所有供販賣之如附表所示禁藥。
二、案經屏東縣警察局屏東分局報請臺灣屏東地方法院檢察署檢察官呈請臺灣高等法
    院檢察署高雄分院核轉台灣高雄地方法院檢察署檢察官偵查起訴。
    理  由
一、訊據被告甲○○固供承右揭在上址經營「文麟蔘藥行」，及向丙○○購入如附表
    所示之藥品嗣為警查獲等情不諱，惟矢口否認有何販賣禁藥之犯行，辯稱：伊僅
    向丙○○購買曼秀雷敦一種藥品，其餘二種係於高雄市新堀江商場向路邊攤販購
    入，且伊買來乃欲分送親朋好友，均非販賣之用，也不知該等藥品係未經核准擅
    自輸入之禁藥云云。惟查：
（一）被告於八十八年十一月間，以如附表所示之價格向前來兜售之丙○○訂購如附
      表所示編號一至三之禁藥，並由丙○○交寄中連貨運公司托運送至被告經營之
      蔘藥行，用以販售予不特定人賺取差價牟利等事實，業據被告於警訊中供承：
      查扣之藥品係伊向丙○○買來用作零售販賣用的，賺取如附表所示其間差價等
      語在卷（八十九年五月十一日第一、二、三次警訊筆錄），並經證人丙○○於
      警、偵訊時供證：伊至被告店中兜售，被告向其訂購並於八十八年十一月一日
      交寄給被告禁藥一箱，販賣給被告或其他下線時均有告知該藥品並非真品等情
      綦詳（八十九年五月二日警訊筆錄、同年五月二日偵查初訊筆錄、五月十五日
      偵訊筆錄），且經證人即現場查獲警員乙○○到庭證稱：本件扣案禁藥係查獲
      上游丙○○約十天後，循線在被告儲藏室查獲，因有些有開箱過，研判確有販
      賣情事等語明確（本院九十年五月三日訊問筆錄）。此外，復有卷附中連貨運
      公司托運單一張及如附表所示數量之藥品扣案足資佐證。而扣案如附表所示編
      號一至三之藥品，經本院依職權送請行政院衛生署中醫藥委員會鑑定結果，認
      均屬藥事法第二十二條第二款「未經核准擅自輸入」之禁藥一節，亦有行政院
      衛生署中醫藥委員會九十年六月二十九日衛中會藥字第九０００五二三五號函
      附卷可憑。
（二）再者，被告雖經營中藥行，惟亦係從事藥品行業之專門人員，顯較一般人具有
      專業知識，又被告自承知悉扣案藥品中五塔標行軍散是泰國產製，曼秀雷敦是
      日本產製，萬應止痛膏是新加坡製等情（見同上警訊筆錄），自應留意所購藥
      品是否經主管機關核准輸入而有合法來源憑證，自難諉為不知。況其於本院訊
      問時已自承：丙○○販賣之藥品與市價相比非常便宜等語在卷（本院九十年三
      月二十二日訊問筆錄），並參酌其警訊中供承如附表所示之購入與售出之差價
      ，衡情焉有不懷疑該藥品之合法來源並進而查證之理。又被告先於偵訊中辯稱
      ：所購藥品係他人寄賣者（參八十九年十一月五日偵訊筆錄），嗣於本院改稱
      ：係用以分送親友及自己家人使用云云，前後供述不一，已有可疑；再者，被
      告一次購入之數量非微（詳如附表所載），顯逾一般家庭自用或送禮之正常訂
      購數量範圍，至為灼然，又苟如被告所辯欲分送他人，衡情豈有自八十八年十
      一月間購入迄八十九年五月十一日查獲止，長達六個多月期間，尚未分送完畢
      之理。另被告自警、偵訊迄本院初次訊問時，均未曾提及扣案編號二、三之藥
      品並非向丙○○所購一節，業經證人警員乙○○到庭證稱無訛，並有警、偵訊
      筆錄及本院九十年三月二十二日訊問筆錄在卷可稽，對此攸關案情之有利事證
      ，被告亦無不立即據實提出之理，其竟遲至本院第二次庭訊時始提出，顯與常
      情有違，此部分所辯尚難採信。況其所購入之三種藥品均屬未經核准擅自輸入
      之禁藥，有前開函文在卷可稽，已如前述，是縱被告上開所辯屬實，亦僅為販
      入禁藥來源之問題，仍無解於其明知禁藥仍販賣之刑責。綜上，被告上開所辯
      ：扣案藥品並非全向丙○○購買，不知所購藥品係禁藥，僅供分送或自用未販
      賣云云，及證人丙○○於本院庭訊時證稱：僅販售曼秀雷敦一種藥品予被告云
      云，均顯與事理有悖，分係畏罪卸責、迴護之詞，俱無可採，被告確有明知該
      藥品係未經核准擅自輸入之禁藥，仍意圖營利並販賣之主觀犯意及客觀犯行甚
      明。事證明確，被告上揭販賣禁藥之違反藥事法犯行，足堪認定。
二、核被告上開基於營利意圖而販入、售出禁藥之所為，係犯藥事法第八十三條第一
    項之明知為禁藥而販賣罪。被告先後多次販賣犯行，時間緊接，手法相同，所犯
    均係犯罪構成要件相同之罪，顯係基於概括犯意為之，為連續犯，應依刑法第五
    十六條規定以一罪論並加重其刑。審酌被告素行良好，有台灣高等法院被告全國
    前案紀錄表在卷可按，此次因貪圖小利，竟為販賣禁藥之行為，影響藥品輸入管
    制之秩序，對國民健康甚有危害之虞，犯後雖執詞辯解，然態度尚佳，及販售之
    禁藥數量非鉅，犯罪情節尚屬輕微等一切情狀，量處如主文所示之刑。又被告行
    為後，刑法第四十一條第一項業於九十年一月十日修正公布，同年月十二日生效
    ，其修正後規定得宣告易科罰金之範圍，較修正前之舊法為廣，是依刑法第二條
    第一項前段比較新舊法之規定，本件自應適用裁判時之法律即修正後之刑法第四
    十一條第一項，併諭知宣告易科罰金之折算標準。再扣案如附表所示之禁藥皆屬
    被告所有，已據其供明在卷，為供其本件犯罪或預備犯罪所用之物，均應依刑法
    第三十八條第一項第二款規定，併予宣告沒收。
三、至公訴人於起訴事實欄雖提及被告所販入之如附表所示禁藥係「冒用他人藥物商
    標名稱之藥品」一語，惟對被告有何違反相關法規之犯行全未敘及。而本院將扣
    案藥品送請鑑驗結果，亦認僅屬「未經核准擅自輸入」之禁藥，並非仿冒藥品一
    情，亦有前開函文附卷可稽，自難認上開藥品係屬「冒用他人藥物商標名稱之藥
    品」，應認係公訴人誤繕所致，附此敘明。
據上論斷，應依刑事訴訟法第二百九十九條第一項前段，藥事法第八十三條第一項，
刑法第十一條前段、第二條第一項前段、第五十六條、修正後第四十一條第一項、第
三十八條第一項第二款，罰金罰鍰提高標準條例第二條，判決如主文。
本案經檢察官陳登燦到庭執行職務。
中      華      民      國    九十    年      八    月      二十三      日
                                  臺灣高雄地方法院刑事第六庭
                                      審判長法  官   趙家光
                                            法  官   洪榮家
                                            法  官   林韋岑
附表：
┌──┬───────┬─────┬─────┬─────┬─────┐
│編號│   藥品名稱   │每盒販入價│擬出售價格│ 販入數量 │ 查扣數量 │
│    │              │格（單位：│（單位：新│          │          │
│    │              │新台幣）  │台幣）    │          │          │
├──┼───────┼─────┼─────┼─────┼─────┤
│一  │曼秀雷敦      │ 三十五元 │   七十元 │   八十盒 │ 七十盒   │
│    │              │          │          │          │          │
├──┼───────┼─────┼─────┼─────┼─────┤
│二  │五塔標行軍散  │ 四十五元 │   六十元 │   一百盒 │八十四盒  │
│    │              │          │          │          │          │
├──┼───────┼─────┼─────┼─────┼─────┤
│三  │萬應止痛膏    │   六十元 │   八十元 │一百八十盒│一百八十盒│
│    │              │          │          │          │          │
└──┴───────┴─────┴─────┴─────┴─────┘
右正本證明與原本無異。
如不服本判決，應於判決送達後十日內，向本院提出上訴狀。
                                           書記官    董明惠
中    華    民    國      九十      年      八      月      二十三      日
附錄本判決論罪科刑法條
藥事法第八十三條第一項：
明知為偽藥或禁藥，而販賣、供應、調劑、運送、寄藏、牙保、轉讓或意圖販賣而陳
列者，處五年以下有期徒刑，得併科新台幣十萬元以下罰金。


司法院資訊處製作；財團法人民間司法改革基金會備份。
